臺灣雲林地方法院刑事判決
109年度交訴字第135號
公  訴  人  臺灣雲林地方檢察署檢察官
被      告  梁育璋



選任辯護人  王士銘律師
上列被告因公共危險案件，經檢察官提起公訴（109年度偵字第1
341號），被告於審判程序進行中就被訴事實為有罪之陳述，本
院合議庭裁定改由受命法官獨任以簡式審判程序審理，判決如下
：
    主  文
梁育璋犯駕駛動力交通工具發生交通事故，致人傷害而逃逸罪，
處有期徒刑陸月，如易科罰金，以新臺幣壹仟元折算壹日，緩刑
伍年，並依和解筆錄內容向鐘芸湘履行分期賠償金之損害賠償。
    事  實
一、梁育璋於民國109年1月4日9時10分許，駕駛拼裝車沿雲林縣
    古坑鄉154乙縣道由南往北方向行駛，行經福德宮與產業道
    路之閃光號誌交岔路口欲右轉進入產業道路時，本應注意轉
    彎車應讓直行車先行，且依當時天候晴、日間自然光線、路
    面乾燥無缺陷、道路無障礙物、視距良好等情，並無何不能
    注意之情形，竟疏未注意右側慢車道路有無直行車輛即貿然
    右轉，適有同向右後方由鐘云湘騎乘車牌號碼000-000號普
    通重型機車駛至，遂閃避不及與梁育璋駕駛之拼裝車擦撞後
    跌落路旁之水溝內，致受有右側鎖骨骨折、左側第五掌骨骨
    折、右側第二、三、五至七肋骨骨折等傷害（過失傷害部分
    業經和解撤回告訴而為不受理之判決）。詎梁育璋肇事後，
    明知鐘云湘已受傷，且經在場目擊之高英凱阻止其離去時，
    仍基於肇事逃逸之犯意，未待警方到場即逕自駕駛拼裝車離
    去。嗣經警獲報到場處理後，調閱福德宮旁之監視器畫面，
    始循線查悉上情。
二、案經鐘云湘訴由雲林縣警察局斗南分局報告臺灣雲林地方檢
    察署檢察官偵查起訴。
    理  由
一、證據能力部分：
    按被告以外之人於審判外之言詞或書面陳述，除法律有規定
    者外，不得作為證據；又被告以外之人於審判外之陳述，雖
    不符合刑事訴訟法第159 條之1 至第159 條之4 之規定，但
    經當事人於審判程序同意作為證據，法院審酌該言詞陳述或
    書面陳述作成時之情況，認為適當者，亦得為證據。當事人
    、代理人或辯護人於法院調查證據時，知有第159 條第1 項
    不得為證據之情形，而未於言詞辯論終結前聲明異議者，視
    為有前項之同意，刑事訴訟法第159 條第1 項及第159 條之
    5 分別定有明文。又按刑事訴訟法第159 條之5 立法意旨，
    在於確認當事人對於傳聞證據有處分權，得放棄反對詰問權
    ，同意或擬制同意傳聞證據可作為證據，屬於證據傳聞性之
    解除行為，如法院認為適當，不論該傳聞證據是否具備刑事
    訴訟法第159 條之1 至第159 條之4 所定情形，均容許作為
    證據，不以未具備刑事訴訟法第159 條之1 至第159 條之 4
    所定情形為前提。此揆諸「若當事人於審判程序表明同意該
    等傳聞證據可作為證據，基於證據資料愈豐富，愈有助於真
    實發見之理念，此時，法院自可承認該傳聞證據之證據能力
    」立法意旨，係採擴大適用之立場。蓋不論是否第159 條之
    1 至第159 條之4 所定情形，抑當事人之同意，均係傳聞之
    例外，俱得為證據，僅因我國尚非採徹底之當事人進行主義
    ，故而附加「適當性」之限制而已，可知其適用並不以「不
    符前四條之規定」為要件。惟如符合第159 條之1 第1 項規
    定之要件而已得為證據者，不宜贅依第159 條之5 之規定認
    定有證據能力（最高法院104 年度第3 次刑事庭會議決議參
    照）。查本案作為認定事實所引用被告以外之人於審判外之
    言詞或書面陳述，雖均屬傳聞證據，惟均經檢察官、被告、
    辯護人於本院審判期日中表示無意見而不予爭執，復經本院
    審酌上開證據資料製作時之情況，尚無違法不當及證明力明
    顯過低之瑕疵，以之作為證據應屬適當，爰依刑事訴訟法第
    159 條之5 規定，認前揭證據資料均具有證據能力。
二、認定犯罪事實所憑之證據及理由：
  ㈠訊據被告對上開犯罪事實坦承不諱，核與證人即告訴人鐘云
    湘、證人高英凱於警詢時、偵查中、審理時、證人賴國松、
    黃家妘於審理時之證述情節相符，並有國立臺灣大學醫學院
    附設醫院雲林分院診斷證明書1紙、道路交通事故現場圖、
    道路交通事故調查報告表(一)、(二)各1份、車損及現場相
    片18張、交通部公路總局嘉義區監理所嘉雲區車輛行車事故
    鑑定會鑑定意見書1份、雲林縣警察局勤務指揮中心受理110
    報案紀錄單、舉發違反道路交通管理事件通知單、警員109
    年8月29日職務報告及109年3月10日偵查報告各1份、案發路
    口之監視器畫面翻拍照片3張在卷可參。
  ㈡按「轉彎車應讓直行車先行」為道路交通安全規則所明定，
    本件被告駕駛拼裝車，行經閃光號誌交叉路口，右轉彎車未
    讓同向直行車先行，為肇事主因。而案發當時天候晴、日間
    自然光線，有鑑定意見書附卷供參，足認當時並無不能注意
    之特別情事，被告駕車時疏於遵守上開規定，致生本件車禍
    ，其有過失甚明。又告訴人之受傷係因本件車禍所致，是被
    告之過失行為與被害人之傷害結果間，具有相當因果關係。
　㈢綜上所述，本案事證已臻明確，被告犯行堪以認定，應予依
    法論科。
三、論罪科刑部分：
  ㈠新舊法比較：
　　被告行為後，刑法第185條之4於110年5月28日修正，於同年
    月30日施行，修正前規定：「駕駛動力交通工具肇事，致人
    死傷而逃逸者，處一年以上七年以下有期徒刑。」，修正後
    規定：「駕駛動力交通工具發生交通事故，致人傷害而逃逸
    者，處六月以上五年以下有期徒刑；致人於死或重傷而逃逸
    者，處一年以上七年以下有期徒刑。犯前項之罪，駕駛人於
    發生交通事故致人死傷係無過失者，減輕或免除其刑。」經
    比較新舊法結果，新法規定較為有利，應依刑法第2條第1項
    但書規定適用修正後之刑法第185條之4規定。
  ㈡核被告所為，係犯刑法第185 條之4第1項前段之駕駛動力交
    通工具發生交通事故，致人傷害而逃逸罪。
  ㈢爰審酌被告因疏忽之過失駕車行為導致發生本案車禍，雖未
    立即表示是其肇事，但未離開車禍現場，而且盡力救治告訴
    人，且終究坦承犯行，並答應盡力賠償，是已見悔悟之心及
    事實，為使被害人能順利獲得賠償，兼衡被告之過失責任程
    度、犯罪動機、目的、手段、素行及自稱國中畢業之智識程
    度、工作及家庭經濟之狀況等一切情狀，量處如主文所示之
    刑。
  ㈣再者，被告符合緩刑條件（刑法第74條第1 項第1 款），考
    量被告犯後坦承犯行，且已和告訴人達成調解，是本院認為
    對其所宣告之刑以暫不執行為適當，予以宣告緩刑5年（為
    促使其履行和解條件而定），惟為使被告於緩刑期間內，仍
    深知戒惕，並促使被告確實履行其與告訴人和解成立之條件
    ，及經徵詢告訴人之意見後，依刑法第74條第2 項第3 款規
    定，命被告應依判決主文所示之上開和解筆錄履行賠償義務
    ，惟倘被告違反本院所定上開命其履行之事項情節重大，足
    認原宣告之緩刑難收預期效果，而有執行刑罰之必要者，檢
    察官得依刑法第75條之1 第1 項第4款之規定，聲請撤銷本
    案緩刑之宣告，併此指明。
據上論斷，依刑事訴訟法第273 條之1 第1 項、第299 條第1 項
前段，刑法第2條第1項但書、第185 條之4第1項前段、第41條第
1項、第74條第1項、第2項第3款，刑法施行法第1 條之1第1項，
判決如主文。
本案經檢察官施家榮提起公訴，檢察官林豐正、施家榮到庭執行
職務。
中　　華　　民　　國　　111 　年　　 1　　月　　26　　日
                  刑事第一庭  法  官  張文俊
以上正本證明與原本無異。
如不服本判決應於收受送達後20日內向本院提出上訴書狀，並應
敘述具體理由；其未敘述上訴之理由者，應於上訴期間屆滿後20
日內向本院補提理由書（均須按他造當事人之人數附繕本）「切
勿逕送上級法院」。
告訴人或被害人如不服判決，應備理由具狀向檢察官請求上訴，
上訴期間之計算，以檢察官收受判決正本之日起算。
　　　　                      書記官  黃佑怡
中　　華　　民　　國　　111 　年　　 1　　月　　26　　日
附錄本案論罪科刑法條全文
中華民國刑法第185條之4第1項前段
駕駛動力交通工具發生交通事故，致人傷害而逃逸者，處6月以
上5年以下有期徒刑；致人於死或重傷而逃逸者，處1年以上7年
以下有期徒刑。